最高法院刑事判決　　　　　　　　　 111年度台上字第4213號
上　訴　人　何博彥


上列上訴人因違反組織犯罪防制條例等案件，不服臺灣高等法院
臺中分院中華民國111年5月19日第二審判決（111年度上訴字第4
56號，起訴案號：臺灣臺中地方檢察署110年度偵緝字第598、59
9號），提起上訴，本院判決如下：
    主  文
上訴駁回。
    理  由
一、按刑事訴訟法第377 條規定，上訴於第三審法院，非以判決
    違背法令為理由，不得為之。是提起第三審上訴，應以原判
    決違背法令為理由，係屬法定要件，且必須依據卷內訴訟資
    料為具體之指摘，並足據以辨認原判決已具備違背法令之形
    式者，始屬相當。又上訴第三審法院之案件，是否以判決違
    背法令為上訴理由，應就上訴人之上訴理由書狀加以審查。
    倘上訴理由書狀並未依據卷內訴訟資料，具體指摘原判決不
    適用何種法則或如何適用不當，或所為指摘顯不足據以辨認
    原判決已具備違背法令之形式，均應認其上訴為違背法律上
    之程式，予以駁回。
二、本件原判決綜合案內證據資料，本於事實審法院之推理作用
    ，認定上訴人何博彥有如其犯罪事實欄（含其附表二編號 1
    至207 所列）所載犯行，事證明確，因而撤銷第一審如附表
    二編號1 所示之不當科刑判決，改判仍論處上訴人發起犯罪
    組織罪刑（想像競合犯組織犯罪防制條例第3條第1項前段之
    發起犯罪組織罪及刑法第339 條之4第2項、第1項第2款之三
    人以上共同犯詐欺取財未遂罪，從一較重之發起犯罪組織罪
    處斷）；維持第一審如附表二29、30、57、64、67、84、86
    、89、101 、113、139、144、162、169、174等所示論處上
    訴人三人以上共同犯詐欺取財罪刑（計15罪）及如附表二編
    號2 至28、31至56、58至63、65、66、68至83、85、87、88
    、90至100 、102至112、114至138、140至143、145至161、
    163至168、170至173、175至207等所示論處上訴人三人以上
    共同犯詐欺取財未遂罪刑（計191 罪）之判決，駁回上訴人
    此部分在第二審之上訴，暨就上開撤銷改判部分與上訴駁回
    部分，合併定其應執行之刑。已詳敘其調查、取捨證據之結
    果及憑以認定犯罪事實之心證理由。核其所為論斷說明，俱
    有卷內證據資料可資覆按，自形式上觀察，原判決並無足以
    影響其判決結果之違法情形存在。
三、上訴意旨略以：上訴人高職畢業、年紀尚輕、智識未深，前
    無任何詐欺刑事不法之前科紀錄，因一時失慮，誤罹刑典，
    涉案情節輕微，經此偵、審程序，已知悔悟，所受刑罰對於
    上訴人及其家人造成之痛苦，均影響重大。上訴人目前為餐
    飲學徒，已有正當工作，努力從事之，可證上訴人已確實幡
    然悔悟，客觀上足以引起一般人之同情，而有顯可憫恕之情
    形，應有刑法第59條減刑規定之適用，原判決認無適用刑法
    第59條規定酌減其刑之餘地，有理由矛盾之違法。又上訴人
    本案所犯各罪，性質上均屬財產犯罪，且犯罪方式皆為以相
    同手法反覆實施，基於多數犯罪責任遞減原則，隨罪數增加
    遞減其刑罰，當足以評價上訴人犯行之不法性，倘刑期過重
    ，未考慮社會防衛之效果，上訴人日後將難以融入社會，順
    利找尋工作，無法達到刑罰矯正之目的。原判決未斟酌上情
    ，量定之應執行過重，有違背比例原則、理由不備等違法云
    云。
四、刑法第59條關於犯罪之情狀顯可憫恕，認科以最低度刑，仍
    嫌過重者，得酌量減輕其刑之規定，屬事實審法院得依職權
    自由裁量之事項。原審就上訴人所為，是否依刑法第59條規
    定酌減其刑，本有斟酌決定之權，原判決就上訴人所為未適
    用刑法第59條規定酌減其刑，並非違法事由，抑且原判決已
    敘述其裁量不予酌減之理由（見原判決第13頁），非恣意不
    予酌減，當未可執為合法之第三審上訴理由。又執行刑如何
    酌定，事實審法院本有自由裁量之職權，倘其所酌定之執行
    刑，並未違背刑法第51條各款所定之方法或範圍，且無明顯
    違背公平原則、比例原則、恣意禁止原則、重複評價禁止原
    則等整體法律秩序價值理念所形成之內部性界限者，即不得
    任意指為違法。原判決關於上訴人應執行刑之酌定，已說明
    經衡酌其正值青年，非無謀生能力，不思循正當途徑賺取生
    活所需，竟貪圖不法利益，與他人共同發起詐欺機房犯罪組
    織，進行跨境詐欺，以謊稱銀行卡遭利用於洗錢之方式，而
    為詐欺取財，破壞社會秩序及善良風俗甚鉅，並考量各被害
    人財損狀況、從事各罪利得情形、犯後態度及其教育程度、
    從業及家庭經濟生活狀況等一切情狀，定其應執行之刑有期
    徒刑5年8月等旨（見原判決第16頁）。係在各刑中之最長期
    有期徒刑2 年2月以上，合併總刑期有期徒刑170年以下，就
    上訴人犯罪之情節、行為態樣、侵害法益種類、所生危害、
    責任非難程度諸情整體評價而為酌定，顯非以累加方式定其
    應執行刑，亦無逸脫前揭範圍而為裁量之情形，於法無違。
五、上訴意旨置原判決明白之論敘於不顧，對於原審刑罰裁量職
    權之適當行使，徒憑己見，砌詞而為指摘，顯不足據以辨認
    原判決已具備違背法令之形式，殊與法律規定得為第三審上
    訴理由之違法情形不相適合，其上訴為違背法律上之程式，
    應予駁回。
據上論結，應依刑事訴訟法第395條前段，判決如主文。
中    華    民    國   111    年    10    月    6     日
                  刑事第二庭審判長法  官  林  勤  純  
                                  法  官  王  梅  英  
                                  法  官  李  釱  任  
                                  法  官  黃  斯  偉  
                                  法  官  蔡  新  毅  
本件正本證明與原本無異
                                  書記官
中    華    民    國   111    年    10    月    11    日